臺灣臺中地方法院交通事件裁定　　　　100年度交聲字第104號
原處分機關　交通部公路總局嘉義區監理所新營監理站
異　議　人　陳怡達
即受處分人
上列受處分人因違反道路交通管理處罰條例案件，對於交通部公
路總局嘉義區監理所新營監理站中華民國99年11月16日所為之處
分（原處分案號：新監裁違字第裁73-GF0000000號）聲明異議，
本院裁定如下：
    主  文
異議駁回。
    理  由
一、原處分機關裁決意旨略以：異議人即受處分人（下稱受處分
    人）陳怡達於民國99年8 月3 日上午8 時50分許，駕駛車牌
    號碼FV3-482 號重型機車，行經臺中市○○路與福上巷口處
    ，因「機汽車肇事，無人受傷或死亡未依規定處置逃逸」之
    違規，經臺中市警察局第六分局交通分隊警員以中市警交字
    第GF0000000 號舉發違反道路交通管理事件通知單舉發。嗣
    受處分人向原處分機關提出申訴，經原處分機關函轉舉發單
    位查處仍不服，原處分機關遂於99年11月16日以新監裁違字
    第裁73－GF0000000 號裁決書，裁處受處分人違反道路交通
    管理處罰條例第62條第1 項之規定，處罰鍰新臺幣（下同）
    3,000 元，吊扣駕駛執照1 個月，施以道安講習等語。
二、聲明異議意旨略以：受處分人於上開時、地，騎乘前開機車
    載著懷孕的太太，忽有一臺轎車從受處分人左後方超車，且
    向右停靠在超商門前，受處分人為保護太太及胎兒遂立即踩
    煞車。又上開轎車未保持安全距離，超越受處分人之機車並
    緊急煞車向右停靠，受處分人因無處閃避才輕微接觸到該轎
    車，當時轎車司機並未下車，受處分人於檢視機車及太太均
    安全無事，約莫十秒鐘始離開現場。原處分機關對於轎車司
    機違反同條例第47條關於超車時未保持適當距離不為處理，
    而在未善盡調查之能事即裁罰本件違規。是受處分人是否確
    有本件違規，已非無疑，且依現有證據尚難以證明受處分人
    有肇事致人受傷之情事，自應對受處分人為有利之認定，爰
    聲明異議云云。
三、按道路交通管理處罰條例第62條第1 項規定：「汽車駕駛人
    駕駛汽車肇事，無人受傷或死亡而未依規定處置者，處1,00
    0 元以上3,000 元以下罰鍰；逃逸者，並吊扣其駕駛執照1
    個月至3 個月」。所稱依規定處置，應指依道路交通事故處
    理辦法第3 條第4 款「不得任意移動肇事車輛及現場痕跡證
    據。但無人傷亡且車輛尚能行駛，或有人受傷且當事人均同
    意移置車輛時，應先標繪車輛位置及現場痕跡證據後，將車
    輛移置不妨礙交通之處所。」及第5 款「通知警察機關。但
    無人受傷或死亡且當事人當場自行和解者，不在此限。」是
    汽車駕駛人駕駛汽車發生交通事故，其無人傷亡且車輛尚能
    行駛者，不論其責任之歸屬為何，應先標繪車輛位置及現場
    痕跡證據後，將車輛移置不妨礙交通之處所；在無人受傷或
    死亡之情形，除當事人間當場自行和解者外，仍應通知警察
    機關。衡其立法本旨，在於道路交通事故發生後，應即時採
    取必要之措施，以防止損害之範圍擴大，蓋如駕駛人於肇事
    後，隨即駕車逃離現場，不僅使肇事責任認定困難，更可能
    使被害人求償無門，因此，如駕駛人對於其駕車發生交通事
    故之事實已有認識，進而決意擅自駛離現場，自係肇事逃逸
    ，應依前開規定處罰。
四、經查：
  (一)受處分人陳怡達於上揭時、地，駕駛車牌號碼FV3-482 號重
    型機車，與案外人郭人瑋所駕駛之車號0289-ZN 號自小客車
    發生擦撞，受處分人並未下車察看即逕行離開現場，亦未報
    警處理，嗣經臺中市警察局第六分局交通分隊依郭人瑋提供
    受處分人上開機車車號，循線查獲而以其有「機汽車肇事，
    無人受傷或死亡未依規定處置逃逸」之違規掣單舉發，有臺
    中市警察局中市警交字第GF0000000 號舉發違反道路交通管
    理事件通知單、臺中市警察局A3類道路交通事故調查報告表
    、道路交通事故談話紀錄表、疑似道路交通事故肇事逃逸追
    查表、交通事故補充資料表、道路交通事故初步分析研判表
    、道路交通事故現場圖、採證照片及郭人瑋報案之現場錄音
    資料在卷可考，此部分事實可堪認定。
  (二)受處分人雖以前揭情詞置辯，惟其亦不否認騎乘機車與郭人
    瑋所駕自小客車發生碰撞之事實，並自承發生碰撞後，經其
    檢視機車及其所載乘客之狀況後，約莫十秒即駛離現場，足
    認在本件交通事故發生後，雙方當事人並未於當場達成和解
    ，且受處分人亦未經對造同意，依規定標繪車輛位置及現場
    痕跡證據，僅於現場停留數秒而未作任何處置，逕自駛離現
    場。復參以前揭臺中市○○○道路交通事故談話紀錄表所載
    ，受處分人供稱：「我於上述時間駕駛重機車車號FV3-482
    由甘肅沿河南路長安路方向行駛，當我車行駛到事故地時，
    我車左前方有乙部自小客車車號（0289-ZV ）突然打右轉方
    向燈然後就右轉，致使我車不及反應追撞上前車，我車在碰
    撞後未下車察看，未下車交談，便自行離去、離去前未留連
    絡方式，離去前未得對方同意。…未擺設警告設施，我未報
    案，對方報案。我車駛離現場未標繪。…我知有與前車有碰
    撞，因我想我不計較，我想對方也沒有搖下車窗，我認為這
    事不用報案」等語。綜合以上資料，足徵本件受處分人對於
    其駕駛上開機車與前揭自小客車發生碰撞而肇事乙節已有認
    識，雖未造成人員受傷或死亡，然並未依規定留置現場察看
    或作任何處置逕行駕車逃逸之行為，確已構成肇事逃逸之違
    規駕駛行為。受處分人上開抗辯，要屬卸責之詞，不足採信
    。
五、綜上所述，受處分人與郭人瑋所駕駛之車輛發生擦撞後，並
    未做任何處置，亦未留下任何聯絡之方式與對造，即逕自駕
    車離去已臻明確，故受處分人於上開無人受傷或死亡之交通
    事故發生後，確未依道路交通事故處理辦法第3 條第4 款、
    第5 款規定，採取標繪位置、痕跡證據及通知警察等必要措
    施；且其未依規定處置，復未待交通事故處理人員到場即自
    行離去，自屬肇事逃逸無疑，是受處分人所為顯已違反前述
    規定。至受處分人上開駕車肇事逃逸之違規行為，於其肇事
    後駛離現場時即已構成，縱未因而致人受傷，亦無礙於其有
    上開違規事實之認定，況原處分機關亦未以同條例第62條第
    4 項裁處本件違規，是此部分尚無從據為受處分人有利之認
    定。從而，原處分機關依道路交通管理處罰條例第62條第1
    項、違反道路交通管理事件統一裁罰基準表之規定，裁處受
    處分人罰鍰3,000 元，吊扣駕駛執照1 個月，並施以道安講
    習，於法並無不合，受處分人之異議為無理由，應予駁回。
六、據上論斷，應依道路交通管理處罰條例第87條第2 項，道路
    交通事件處理辦法第18條規定，裁定如主文。
中    華    民    國    100    年    1    月    12    日
                  交通法庭  法  官   劉惠娟
以上正本證明與原本無異。
如不服本裁定，應於送達後5日內，向本院提出抗告狀。（應附
繕本）
                            書記官   童淑芬
中    華    民    國    100    年    1    月    12    日